臺灣臺中地方法院刑事附帶民事訴訟判決
111年度附民字第269號
原      告  王  玫
被      告  廖家逸
            任祥輝
            陳若筠

上列被告等因本院109年度金訴字第37號違反銀行法等案件，經
原告提起附帶民事訴訟，請求損害賠償事件，本院判決如下︰ 
    主    文
原告之訴及假執行之聲請均駁回。  
    事    實
一、原告王玫方面：原告王玫訴之聲明及陳述詳如附件刑事附帶
    民事訴訟起訴狀所載。
二、被告廖家逸、任祥輝、陳若筠方面：被告等人均未為任何陳
    述，亦未提出任何書狀。
    理  由
一、被告廖家逸部分：
  ㈠按法院認為原告之訴不合法者，應以判決駁回之，刑事訴訟
    法第502條第1項定有明文；又因犯罪而受損害之人，於刑事
    訴訟程序得附帶提起民事訴訟，對於被告及依民法負賠償責
    任之人，請求回復其損害，亦為同法487條第1項所明定，是
    附帶民事訴訟之提起，必以刑事訴訟程序之存在為前提，若
    刑事訴訟未提起公訴或自訴，即不得對於應負賠償責任之人
    ，提起附帶民事訴訟。
  ㈡經查，被告廖家逸因違反銀行法等案件，經臺灣臺中地方檢
    察署（下稱臺中地檢署）檢察官以108年度偵字第28028號、
    109年度偵字第2845號提起公訴（下稱前案），其中就被告
    廖家逸所涉幫助詐欺取財部分經本院以109年度金訴字第37
    號判決為不另為無罪諭知。而臺中地檢署檢察官以109年度
    偵字第4106號移送併辦意旨書所指被告廖家逸涉嫌幫助詐欺
    原告王玫部分，與前案因無法律上同一案件關係，非起訴效
    力所及，本院無從併予審理，而退回由檢察官另為適法之處
    理，有本院109年度金訴字第37號判決書在卷可參。則本件
    原告王玫既為前揭退併辦部分犯罪事實之告訴人，此部分顯
    未經起訴，是本件附帶民事訴訟無刑事訴訟之繫屬，揆諸前
    開說明，原告王玫之訴顯不合法，應予駁回。又原告王玫之
    訴既經駁回，其假執行之聲請，亦失所附麗，爰併予駁回之
    。
二、被告任祥輝、陳若筠部分：
  ㈠按因犯罪而受損害之人，於刑事訴訟程序得附帶提起民事訴
    訟，對於被告及依民法負賠償責任之人，請求回復其損害；
    又法院認為原告之訴不合法或無理由者，應以判決駁回之，
    刑事訴訟法第487條第1項、第502條第1項分別定有明文。再
    按附帶民事訴訟之提起，應為因該犯罪而受損害之人為前提
    ，如非被害人，自不得提起刑事附帶民事訴訟；刑事附帶民
    事訴訟之對象，除刑事被告外，固兼及於依民法負賠償責任
    之人，惟所謂「依民法負賠償責任之人」，係指該刑事案件
    中依民法規定應負賠償責任之人而言。故刑事附帶民事訴訟
    之原告所主張之共同加害人，必以在刑事訴訟程序中經認定
    係共同侵權行為之人，始得謂為依民法負賠償責任之人，否
    則對之提起是項附帶民事訴訟，即難謂合法（最高法院101
    年度台附字第36號判決、104年度台附字第10號判決意旨參
    照）。
  ㈡經查，本件檢察官就原告王玫遭詐欺取財部分，並未起訴被
    告任祥輝、陳若筠，且被告任祥輝、陳若筠亦非經本院認定
    為共犯，有前開109年度偵字第4106號移送併辦意旨書及本
    院109年度金訴字第37號判決書在卷可稽，依前揭規定，被
    告任祥輝、陳若筠並非經刑事程序認定對原告王玫為共同侵
    權行為之人，則原告王玫對被告任祥輝、陳若筠提起之刑事
    附帶民事訴訟，自於法不合，應予駁回。
三、依刑事訴訟法第502條第1項，判決如主文。
中　　華　　民　　國　　111 　年　　6 　　月　　29　　日
                  刑事第六庭 審判長 法  官 柯志民
                                    法  官 戰諭威
                                    法  官 蔡逸蓉
以上正本證明與原本無異。
如不服本判決應於收受送達後20日內向本院提出上訴書狀，並應
敘述具體理由；其未敘述上訴理由者，應於上訴期間屆滿後20日
內向本院補提理由書（均須按他造當事人之人數附繕本）「切勿
逕送上級法院」。
本判決非對於刑事訴訟之判決有上訴時不得上訴。
　　　　                            書記官　葉俊宏
中　　華　　民　　國　　111 　年　　6 　　月　　29　　日